【裁判字號】    90,自,333
【裁判日期】    900807
【裁判案由】    背信
【裁判全文】
臺灣高雄地方法院刑事判決                            九十年度自字第三三三號
    自  訴  人  乙○○
    被      告  甲○○
右列被告因背信案件，經自訴人提起自訴，本院判決如左：
    主  文
甲○○無罪。
    理  由
一、自訴意旨略以：被告甲○○與自訴人認識多年，因被告係於北部從事銷售機油之
    業務，有意欲拓展南部之市場，又得知自訴人人緣極佳，同時亦經營代銷其他品
    牌之機油，業務狀況良好，對機油市場之分析及研究甚深，被告旋於民國八十六
    年間，親自南下要約自訴人加入代銷被告所銷售之機油產品，同時研議彼此配合
    之細節、產品品質、貨源供應銷售業務、廣告費之補助、文宣等合作事宜，並表
    示原有之銷售點決予撤回，使自訴人不疑有詐，允諾加入被告所販售機油之高屏
    地區銷售業務，被告並應將機油運送至高雄市交予自訴人販售；而自訴人自八十
    六年起代被告銷售其機油產品，即投入大量之時間、金錢及精力，辦理各類型之
    促銷，使被告所販售之機油銷售業務量蒸蒸日上，每年銷售金額亦超過新臺幣（
    下同）二百餘萬元，同時自訴人亦從未拖欠被告之貨款，詎自九十年間起，自訴
    人依約再向被告要求供應機油貨源，被告竟在無任何預警之情形下，未言明係何
    原因，斷然拒絕出貨予自訴人，並要求自訴人停止代銷其機油，同時應讓出自訴
    人歷年所開拓之客源，由被告處置；自訴人屢次要求被告說明，均未受合理回應
    。被告為求拓展南部機油市場，竟使自訴人一時陷於錯誤，作出投資及合作之判
    斷，且未依約定裁撤其他銷售據點，故涉犯刑法第三百四十二條之背信罪嫌等語
    。
二、自訴人認被告涉犯右開犯行，除於本院審理庭訊時指陳上情外，並提出信函一份
    、客戶應收帳款對帳單二十紙、健宏企業社付款支票回執單二十五張及宣傳單一
    份附卷以實其說；訊據被告甲○○固不否認自八十六年間起，自訴人即代銷其所
    代理進口之機油，惟堅詞否認有何背信犯行，辯稱：伊係益豐實業有限公司（下
    稱益豐公司）之負責人，八十六年間因為伊有關係企業也在賣伊之機油，自訴人
    由石油相關雜誌看到，自訴人來台北找伊，說要幫伊銷售機油，伊才口頭答應，
    並自八十六年七月間開始讓自訴人銷售伊之機油，且依約定補貼自訴人廣告招牌
    費用及折扣，同時在同年十二月間，為了禮貌才下去找過自訴人一次，之後就沒
    有再找過自訴人，反而是自訴人陸陸續續有來台北與伊接洽；又雖然伊是公司負
    責人，但是業務部分是由另外一位許總經理負責接洽的，伊只負責營業的大方向
    ，實際的機油買賣我不參與；而九十年間因為自訴人有重複申請廣告費，並且要
    求折扣，我們覺得沒有利潤，況且自訴人在高雄地區賣油價格不固定，造成市場
    混亂，曾要求自訴人去與其他客戶聯繫溝通，但是自訴人不肯，所以才不繼續出
    貨給自訴人，也從未向自訴人表示要裁撤高屏地區其他營業據點，因為自訴人一
    年之營業額尚不足一百二十萬元，而永豐公司與伊合作已有二十年左右之時間，
    當然不可能裁撤永豐公司之營業據點等語。
三、按犯罪事實應依證據認定之，無證據不得推定其犯罪事實；又不能證明被告犯罪
    ，應諭知無罪之判決。刑事訴訟法第一百五十四條及第三百零一條第一項分別定
    有明文；次按，刑法第三百四十二條背信罪，須以為他人處理事務為前提，而所
    謂為他人云者，係指受他人委任，而為其處理事務者而言，最高法院著有四十九
    年台上字第一五三０號判例可供參酌，則刑法上背信罪犯罪之主體，以具備為他
    人處理財產事務身份之人為限，若無具備為他人處理財產事務之身分，自無由成
    立背信罪，而契約之雙方未履行契約義務，與為他人處理事務有間，核與刑法上
    背信罪以為他人處理事務為前提之構成要件不符（最高法院六十二年台上字第四
    三二０號判例意旨參照）。再按，告訴人之告訴，係以使被告受刑事訴追為目的
    ，是其陳述是否與事實相符，仍應調查其他證據以資審認，最高法院五十二年台
    上字第一三００號著有判例可供查考，同理，因自訴人之指訴，亦係為使被告受
    刑事訴追，故仍應需對自訴人之指訴加以調查其他相關稽證，以證明自訴人之指
    訴是否與真實相符。
四、經查：
（一）自訴人雖指訴被告當時曾保證將裁撤高屏地區其他銷售機油之營業據點，方使
      自訴人陷於錯誤，允為代銷被告所代理之機油云云，然此部分業經被告加以否
      認，自訴人復又無法提出其他任何資料可供本院參酌，再佐以自訴人自八十六
      年間起，即代為販售被告所代理之機油，此亦為自訴人所不否認，果當時被告
      確有與自訴人就裁撤其他營業據點達成約定，則自訴人早應向被告提出異議，
      甚或終止彼此間之機油代銷契約，然自訴人卻遲至被告於九十年間起未再繼續
      供給油品，始主張被告未裁撤其他營業據點乙節，自訴人此部分之指訴即難遽
      信為真實。
（二）再者，自訴人雖與被告口頭約定機油代銷事宜而成立民事契約，自訴人並有代
      被告銷售機油之事實，惟被告依照與自訴人之約定，供給機油予自訴人銷售，
      僅係為履行彼此間之民事契約，依右開最高法院四十九年台上字第一五三０號
      及六十二年台上字第四三二０號判例之意旨觀之，被告並未因此具備為自訴人
      處理財產事務之身分，既未具備為自訴人處理財產事務之身分，自難以背信相
      繩之。
（三）又自訴人已自承：一開始被告有依約補貼廣告招牌費用，是由貨款中加以扣減
      ，至於ＤＭ及其他廣告費用是我自己支出，因為後來談的條件變成只有招牌補
      貼費用，後來被告也因為價格之問題，確實有要求我去與永豐公司協調，但我
      去與永豐公司談遭到拒絕，我請被告出面協調，但是被告不願意等語（見本院
      九十年七月二十四日審判筆錄），則被告所辯稱：是因為自訴人在高雄地區賣
      油價格不固定，造成市場混亂，曾要求自訴人去與其他客戶聯繫溝通，但是自
      訴人不肯，所以才不繼續出貨給自訴人等語，尚非子虛而可採信；且亦堪認被
      告應曾依約補助自訴人廣告招牌之費用，並非以此作為詐術而使自訴人陷於錯
      誤，而允諾代被告銷售機油；被告既係因為自訴人所販售機油之價格問題，在
      無法協調之情形下，方終止出貨予自訴人，自屬合理；綜上所述，被告既未具
      備為自訴人處理財產事務之身分，自難以刑法背信罪相繩之；又無其他積極事
      證可認被告於八十六年間曾施用任何詐術使自訴人陷於錯誤，方應允被告代為
      銷售機油，使被告獲有利益，亦不該當於刑法詐欺得利罪之要件，自訴人所舉
      之證據尚無法證明被告犯罪。此外，復查無其他積極證據足認被告有自訴人所
      指之犯行存在，不能證明被告犯罪，依法應為無罪之諭知。
據上論斷，應依刑事訴訟第三百四十三條、第三百零一條第一項，判決如主文。
中    華    民    國      九十    年      八      月        七        日
                                  臺灣高雄地方法院刑事第六庭
                                      法  官    李怡諄
右正本證明與原本無異。
如不服本判決，應於判決送達後十日內，向本院提出上訴狀。
                                      書記官    林慧君
中    華    民    國      九十      年      八      月      八      日


司法院資訊處製作；財團法人民間司法改革基金會備份。
